最高法院刑事判決　　　　　　　　　　　　　　　　九十三年度台上字第二六九號
　　上　訴　人　甲○○
右上訴人因貪污案件，不服台灣高等法院台南分院中華民國九十二年九月十八日第二
審判決（九十二年度上訴字第六九八號，起訴案號：台灣台南地方法院檢察署九十一
年度偵字第九五二六號），提起上訴，本院判決如左：
    主  文
原判決撤銷，發回台灣高等法院台南分院。
    理  由
本件原判決認定：上訴人甲○○係前台南市警察局第三分局刑事組小隊長，掌理刑事
案件偵查暨預防犯罪，為依據法令從事公務之人員。民國八十九年九月二十七日十時
許，上訴人（時任職台南市警察局刑事警察隊偵三組）在台南縣永康市○○街一六五
巷二十二號三樓之二，查獲黃美雲（所犯行賄罪，業經第一審判決免刑確定）、黃清
舜（黃美雲之弟）違反毒品危害防制條例案件，而從中得知黃美雲涉有販賣第一級毒
品海洛因之行為。不料上訴人於九十年五、六月間因職司刑事案件偵查而得知王致良
、蔡寶利（綽號伍仔）、林進雄（綽號豬公仔）等平日有施用海洛因之行為，並得知
黃美雲涉有販賣海洛因予蔡寶利、林進雄等人，上訴人明知其對犯罪行為有調查之職
責，竟基於對於違背職務行為要求賄賂之犯意，放話予黃美雲：「如果不去找他，就
要查緝其販賣海洛因之行為」等語。黃美雲得知上情恐遭查緝販毒之行為，乃與上訴
人聯絡，上訴人、黃美雲並約定於九十年五、六月間某日，在台南市○○路「老地方
餐廳」見面，上訴人嗣後為免啟人疑竇，遂囑其好友徐安德前往，徐安德旋將黃美雲
帶往台南市○○路○段二二０巷四十四弄二號其住處與上訴人見面，上訴人同意收受
黃美雲所交付之賄款，明知黃美雲涉有販毒予蔡寶利、林進雄等人，而違背職務不查
緝黃美雲販毒之犯行，並將黃美雲交予徐安德而由徐安德置放於其住處餐廳桌上之新
台幣（下同）五萬元取走，對於違背職務之行為，收受黃美雲所交付五萬元之賄賂等
情。因而撤銷第一審關於上訴人部分之不當科刑判決，改判仍論處上訴人以依據法令
從事公務之人員，對於違背職務之行為，收受賄賂罪刑，固非無見。
惟查：有罪之判決書，對被告有利之證據不採納者，應說明其理由，為刑事訴訟法第
三百十條第二款所明定。故有罪判決書對於被告有利之證據，如不加採納，必須說明
其不予採納之理由，否則即難謂無判決不備理由之違誤。本件上訴人之選任辯護人於
第一審調查時已具狀辯稱：上訴人雖曾於八十九年九月二十七日查獲黃美雲、黃清舜
姊弟施用毒品案，經將該案移送地檢署，但因黃美雲之尿液呈毒品陰性反應，故其施
用、持有毒品均未經檢察官起訴，且黃美雲又不可能自行向上訴人坦承犯行，則上訴
人如何會知其有販賣毒品行為等語（見第一審卷第四十七頁）。而台南市警察局警員
於八十九年九月二十七日十時許，經持檢察官搜索票，在台南縣永康市○○街一六五
巷二十二號三樓之二，自黃美雲身上查獲海洛因十二包，並由黃清舜身上查得注射針
筒一支、含海洛因殘渣之空袋一個、含血衛生紙一張，因而將黃美雲、黃清舜以涉犯
毒品危害防制條例第十一條第一項之持有第一級毒品罪嫌移送台灣台南地方法院檢察
署偵辦。嗣經檢察官偵查結果，以黃美雲於查獲當日經警採取其尿液送檢驗並無毒品
反應，且其之將海洛因藏匿於身上，旨在隱匿關於其弟黃清舜刑事案件之證據，其主
觀上並無持有之故意，乃將黃美雲依涉有刑法第一百六十五條之隱匿證據罪嫌提起公
訴，而關於黃美雲被移送涉犯持有第一級毒品罪嫌部分，則不另為不起訴處分等情，
有台南市警察局南市警刑偵字第六一四號移送書、台灣台南地方法院檢察署檢察官八
十九年度毒偵字第二四八六號起訴書影本在案可證（見上開毒偵字第二四八六號影印
卷第一頁、第十九頁），是由該案卷所附之資料，似不能看出黃美雲有販賣海洛因之
行為；又證人林進雄係於九十一年三月七日二十一時三十分許在台南市○○街○段一
０六巷五虎將軍廟邊，為台南市警察局第三分局警員自其身上查獲海洛因四包，嗣於
警訊時，林進雄供稱其海洛因係向綽號「阿良」者購買（見台灣台南地方法院檢察署
九十一年度毒偵字第一二三八號影印卷林進雄之九十一年三月七日警局偵訊筆錄）。
另證人蔡寶利則係於九十一年五月十日二十二時十分許在台南市○○區○○路四段八
二六號後面魚塭工寮內，為台南市警察局第三分局警員查獲其所有海洛因四十包等物
，嗣於警局訊問時，蔡寶利並供稱其海洛因係向綽號「阿珠姨」者購買（見台灣台南
地方法院檢察署九十一年度毒偵字第六六七號影印卷附台南市警察局第三分局南市警
三刑偵字第九一０號移送書、蔡寶利之九十一年五月十日警局偵訊筆錄）。再黃美雲
因涉犯於九十年八月九日及自九十一年一月間起，連續販賣海洛因予黃國泰、王致良
、蔡寶利等人，而經台灣台南地方法院檢察署檢察官以九十一年度偵字第九０五八號
等起訴書提起公訴，亦有該起訴書存卷可稽（見台灣台南地方法院檢察署九十一年度
偵字第九五二六號卷第二宗第一一二頁至第一二０頁）。故上訴人於九十年五、六月
間是否即能因王致良、蔡寶利、林進雄施用海洛因案而得知黃美雲有販賣海洛因之行
為，非無研求之餘地。原判決未詳予調查亦未說明何以捨棄上開有利於上訴人之證據
，遽認定上訴人於八十九年九月二十七日十時許在台南縣永康市○○街一六五巷二十
二號三樓之二，查獲黃美雲、黃清舜違反毒品危害防制條例案件，而從中得知黃美雲
涉有販賣海洛因之行為，且其於九十年五、六月間因偵查刑案而得知王致良、蔡寶利
、林進雄等平日有施用海洛因之行為，而由此得知黃美雲涉有販賣海洛因予蔡寶利、
林進雄等人情事，乃違背職務不予查緝，並收受黃美雲之賄賂，自嫌速斷，並有應於
審判期日調查之證據而未予調查及判決理由不備之違法。上訴意旨，指摘原判決不當
，尚非全無理由，應認原判決有撤銷發回更審之原因。又原判決理由欄五所載上訴人
另被訴涉有連續關於違背職務之行為收受賄賂罪嫌，原判決說明不另為無罪諭知部分
，檢察官係依連續犯裁判上一罪關係起訴，基於審判不可分原則，併予發回。
據上論結，應依刑事訴訟法第三百九十七條、第四百零一條，判決如主文。
中　　　華　　　民　　　國　　九十三　　年　　　一　　　月　　 十五 　　日
                              最高法院刑事第八庭
                                  審判長法官  陳　炳　煌
                                        法官  陳　世　雄
                                        法官  韓　金　秀
                                        法官  吳　信　銘
                                        法官  徐　文　亮
      右正本證明與原本無異
                                              書  記  官
中　　　華　　　民　　　國　　九十三　　年　　　一　　　月　　二十九　　日
                                                                      Ｒ
